【裁判字號】    95,自,6
【裁判日期】    950420
【裁判案由】    詐欺
【裁判全文】
臺灣彰化地方法院刑事判決                 95年度自字第6號
自  訴  人  久和順環保股份有限公司
法定代理人  乙○○
自訴代理人  楊振芳律師
被      告  丙○○
上列被告因詐欺案件，經自訴人提起自訴，本院判決如下：
    主  文
本件丙○○部分自訴不受理。
    理  由
一、按同一案件，經檢察官依刑事訴訟法第二百二十八條規定開
    始偵查者，不得再行自訴，又不得提起自訴而提起者，應諭
    知不受理之判決，刑事訴訟法第三百二十三條第一項前段及
    第三百三十四條分別定有明文。又刑事訴訟法第三百二十三
    條第一項規定，所謂同一案件，係指所訴彼此兩案為同一被
    告，其被訴之犯罪事實亦屬同一者而言，凡實質上或裁判上
    之一罪，即包括連續犯及牽連犯均屬之，先予敘明。
二、本件自訴人久和順環保股份有限公司（下稱久和順公司）自
    訴意旨略以：被告丙○○係鐶炬環保科技股份有限公司（下
    稱鐶炬公司）負責人，與共同被告甲○○即鐶炬公司會計二
    人，於民國九十四年六月間某日，共同意圖為自己或第三人
    不法之所有或不法利益，數次至自訴人處宣稱：其具有回收
    垃圾處理後，生產「再生次級塑膠粒」之特種技術及製造「
    再生次級塑膠粒」機械之技能。因「再生次級塑膠粒」在市
    面上銷售量極大，其利潤豐厚，工廠設備可大可小，如僅以
    乙台壓出機械之生產品每月即可賺取新臺幣（下同）一千萬
    元以上，現桃園縣已有三家公司訂購機械，每家公司所購買
    全套機械均數千萬元。因一般設備：１、要比重分選機械一
    千八百三十六萬元。２、音波式散漿清洗分離機二千零二十
    三萬元。３、塑膜選別機一千八百三十六萬元。訂購該機械
    要先付三成價款為訂約金一千七百零六萬元，被告丙○○又
    稱：其願與自訴人合作，由自訴人出資成立公司及設立工廠
    向其購買該機械，並由自訴人出資六千萬元，其則提供技術
    及設備之指導，並以出售該機械及設備價款總價五千六百九
    十五萬元中之一千七百十五萬元轉為投資股本估為占百分之
    二十股份，另專利技術指導估為股份百分之十，即自訴人持
    股份百分之七十，其持有股份百分之三十等語。自訴人不疑
    有詐即誤信其言，於九十四年八月二十二日被告丙○○以鐶
    炬公司名義，自訴人則以久和順公司名義簽訂合約書，並由
    自訴人給付被告丙○○三成該機械款項一千七百零六萬元。
    然自訴人於付款後，要求被告丙○○提交其戶籍謄本以辦理
    申請為久和順公司設立登記股東之一，被告丙○○竟拒不提
    交，又不開立向其購買機械之統一發票以登帳，亦不給付機
    械之設計圖樣或型錄資料，僅以該機械全部以白鐵製造一語
    敷衍。惟經查實係以黑鐵製造，再於表面噴漆魚目混珠而已
    ，並經自訴人請日商「歐力士租賃公司」鑑估其價值，謂僅
    約值六百萬元而已，且所謂提供技術指導亦言而不實，自此
    自訴人始知受騙，因認被告丙○○涉有刑法第三百三十九條
    之詐欺罪嫌。又於前開合約訂立後，被告丙○○認自訴人可
    欺，再基於詐欺之概括犯意，明知其所有之專利權早已讓與
    案外人陳隆輝，竟以讓與其一項專利名稱「一種可提高水泥
    結構強度之結構」，係九二一震災後建築商所需之建造增強
    材料，其銷路頗廣，利潤豐厚，係經經濟部智慧財產局以第
    二二一三三四號准許專利權登記在案，月可賺五百多萬元，
    願以特價六千萬元讓予自訴人，而其亦要投資百分之三十，
    價款得開立支票分期付款，自訴人亦誤信其言，乃於九十四
    年十月十三日簽立受讓該專利權之讓與書，並將六千萬元價
    款簽發二十二紙支票，用以分期付款支付，嗣九十五年五月
    五日向經濟部智慧財產局申請該專利變更登記，而於九十五
    年三月二十一日收受經濟部智慧財產局函復：「丙○○將新
    型第二二一三三四號專利權已於九十四年八月十二日，將之
    轉讓與案外人陳隆輝」等語。被告丙○○實有刑法第三百三
    十九條之連續詐欺犯行。另自訴人查詢所謂桃園縣有三家公
    司亦向被告丙○○訂購其機械，即桃園縣觀音鄉環寶科技股
    份有限公司（負責人羅世雄）、桃園縣大園鄉統一環保科技
    股份有限公司（負責人朱愛一）、桃園縣新屋鄉塑寶環保科
    技股份有限公司（負責人羅翠枝）等人，均稱以同一方法被
    詐欺向被告丙○○購買機械，款項均高達數千萬元而無法生
    產等，則被告以其所設之鐶炬公司為幌子，對外詐取向其購
    買高價之機械，應犯有刑法第三百四十條之常業詐欺罪嫌，
    又其詐得龐大款項隱匿其財產則亦犯有洗錢防制法第三條第
    五款、第二條第一款、第九條第一項之罪等語。
三、被告丙○○業經另案告訴人朱愛一（即桃園縣大園鄉統一環
    保科技股份有限公司之負責人），向臺灣新竹地方法院檢察
    署提起告訴：「被告丙○○為世海化工股份有限公司（下稱
    世海公司）負責人，竟基於意圖為自己不法所有之概括犯意
    ，向告訴人朱愛一詐稱自己對環保方面相當內行，了解各工
    廠對於工業污泥需要消化，可用低廉價格生產環保焚化爐，
    市場及利潤均相當可觀，致告訴人陷於錯誤，於九十年二月
    二十七日、同年五月十一日，在新竹市○○路○段一五五巷
    二十七號各交付五百萬元予被告。又於同年五月十一日起至
    同年十二月三十一日止，被告以公司需週轉為由，以支票向
    告訴人陸續借款四百萬元，支票屆期遭銀行列為拒絕往來戶
    而退票。被告再於九十一年七月一日出面交付世海公司股票
    二十張予告訴人，並言明其中十二張為告訴人二次投資計一
    千萬元之股票，另八張為償還四百萬元借款，嗣告訴人上網
    查詢，發現世海公司早於九十一年二月間即辦理停業，告訴
    人始知受騙，因認被告涉犯刑法詐欺罪嫌等語。」，現由該
    署檢察官於九十五年三月一日，以九十五年度偵續一字第六
    號偵查中；又被告夥同羅世雄在臺北市○○區○○街二段三
    十二號七樓開設環寶科技股份有限公司，由羅世雄任董事長
    ，被告任副董事長，在九十二年六月中旬至同年十一月間，
    連續多次以環寶公司名義向林清龍經營之立易水電材料行詐
    騙十七萬二千五百八十二元，認被告涉有刑法第三百三十九
    條第一項之詐欺罪嫌，雖經臺灣桃園地方法院檢察署以九十
    四年度調偵字第四六號、偵字第七一三三號為不起訴處分，
    惟經告訴人林清龍不服聲請再議中，有被告丙○○之臺灣高
    等法院被告前案紀錄表及本院電話記錄表各一份在卷可憑。
四、綜上所述，被告前開所為，雖時間長達三、四年之久，然其
    詐騙手法相同，亦為自訴人所自陳，應屬基於概括犯意為之
    無訛。是自訴人對同一案件，於檢察官開始偵查後，始再行
    提起自訴，依照首開說明，爰不經言詞辯論，逕為不受理之
    判決。
據上論斷，應依刑事訴訟法第三百二十三條第一項、第三百三
十四條、第三百四十三條、第三百零七條判決如主文。
中    華    民    國    95    年    4     月    20    日
                  刑事第一庭    審判長法官  葉榮郎
                                法      官  唐中興
                                法      官  陳秋錦
以上正本證明與原本無異。
如不服本判決，應於判決送達後10日內向本院提出上訴狀（須附
繕本）。
中    華    民    國    95    年    4     月    26    日
                                書  記  官  于淑真


司法院資訊處製作；財團法人民間司法改革基金會備份。
